臺灣臺北地方法院小額民事判決
111年度北小字第3692號
原      告  舞春秋大廈管理委員會

法定代理人  楊淳傑
訴訟代理人  劉維鈞
被      告  吳薏文
訴訟代理人  王厚誠
            陳成志律師
上列當事人間請求給付管理費事件，本院於民國111年10月11日
言詞辯論終結，判決如下︰
    主    文
被告應給付原告新臺幣壹萬玖仟玖佰玖拾玖元，及自民國一百一
十一年七月二十八日起至清償日止，按年息百分之五計算之利息
。
原告其餘之訴駁回。
訴訟費用新臺幣壹仟元由被告負擔百分之七十二，餘由原告負擔
。
本判決原告勝訴部分得假執行。但被告如以新臺幣壹萬玖仟玖佰
玖拾玖元為原告預供擔保，得免為假執行。
    理由要領
一、原告主張：被告係門牌號碼臺北市○○區○○街000巷0號9樓7、
    8室（即同門號9樓之7、9樓之8；下合稱系爭房屋）住戶，
    依社區之住戶規約約定每月按社區住戶面積繳交管理費，被
    告自民國106年3月份起即未繳交管理費，至106年7月21日止
    ，計3個月20天，共積欠管理費新臺幣（下同）27,498元，
    原告雖發函催告，被告均置之不理，爰起訴請求被告給付等
    語。並聲明：被告應給付原告27,498元，及自起訴狀繕本送
    達翌日起至清償日止，按年息5%計算之利息。
二、被告則以：被告與訴外人世達建設股份有限公司（下稱世達
    公司）、訴外人杰林建設有限公司（下稱杰林公司）之另案
    訴訟中，業經法院認定被告之系爭房屋交屋時間為106年7月
    21日，故106年7月20日以前之管理費應由世達公司、杰林公
    司繳納，並非由被告繳納，另被告對於106年3月至6月之管
    理費依法主張時效抗辯，拒絕給付等語，做為答辯。並聲明
    ：原告之訴駁回。
三、得心證之理由：
　㈠被告為系爭房屋所有權人，於106年7月21日與世達公司、杰
    林公司合意完成系爭房屋之交屋，而系爭房屋自106年3月1
    日起至106年7月20日止，共積欠管理費27,498元尚未繳納，
    原告於111年7月5日以螢橋郵局第000091號存證信函催告被
    告繳納前開管理費，暨其中106年3月份之管理費已罹於5年
    時效消滅等情，有欠繳管理費明細表、螢橋郵局第000091號
    存證信函、本院106年度重訴字第983號民事判決在卷可稽（
    見本院卷第17頁、第19頁、第59頁至第75頁），並為兩造所
    不爭執（見本院卷第82頁至第84頁），可信為真正。
　㈡按專有部分、約定專用部分之修繕、管理、維護，由各該區
    分所有權人或約定專用部分之使用人為之，並負擔其費用；
    共用部分、約定共用部分之修繕、管理、維護，由管理負責
    人或管理委員會為之，其費用由公共基金支付或由區分所有
    權人按其共有之應有部分比例分擔之。區分所有權人或住戶
    積欠應繳納之公共基金或應分擔或其他應負擔之費用已逾2
    期或達相當金額，經定相當期間催告仍不給付者，管理負責
    人或管理委員會得訴請法院命其給付應繳之金額及遲延利息
    。公寓大廈管理條例第10條第1項、第2項前段、第21條分別
    定有明文。次按利息、紅利、租金、贍養費、退職金，及其
    他1年或不及1年之定期給付債權，其各期給付請求權，因5
    年間不行使而消滅；時效完成後，債務人得拒絕給付，民法
    第126條、第144條第1項亦分別有明定。公寓大廈之住戶繳
    付管理費，係依據區分所有權人做成之決議或自治決議所訂
    定之管理規約，基於區分所有權人合致之意思表示所成立之
    契約關係，每位住戶對於其他區分所有權人皆有要求繳付管
    理費之請求權，至公寓大廈管理委員會得向住戶收取管理費
    ，則係來自全體區分所有權人之授權，代為收取，區分所有
    權人約定管理費為按月或按季繳納，自屬於不及於1年之定
    期給付請求權，而有民法第126條規定之5年時效適用（臺灣
    高等法院107年度上字第627號、第524號、上易字第95號判
    決意旨參照）。又當事人於訴訟上所為之自認，於辯論主義
    所行之範圍內有拘束當事人及法院之效力，法院應認其自認
    之事實為真，以之為裁判之基礎，在未經自認人合法撤銷其
    自認前，法院不得為與自認之事實相反之認定（最高法院11
    1年度台上字第585號、第372號、第155號判決意旨參照）。
　㈢原告主張被告為系爭房屋住戶，依社區之住戶規約約定每月
    按社區住戶面積繳交管理費，被告自106年3月份起即未繳交
    管理費，至106年7月21日止，計3個月20天，共積欠管理費2
    7,498元，經原告於111年7月5日以螢橋郵局第000091號存證
    信函催告被告繳納前開管理費，暨對於系爭房屋106年3月份
    管理費已罹於5年時效消滅乙節並不爭執等語（見本院卷第1
    1頁、第83頁），被告則以前揭情詞置辯（見本院卷第57頁
    至第58頁）。經查：
　　1.按不動產所有權移轉登記與不動產之交付，係屬兩事，前
      者為所有權生效要件，後者為收益權行使要件（最高法院
      110年度台上字第1341號判決意旨參照）；不動產所有權
      之移轉，不以交付該不動產為其效力發生要件，不動產之
      買受人雖未受交付，而依物權法之規定，出賣人移轉所有
      權於買受人之法律行為已生效力者，自不能因買受人尚未
      交付即謂其所有權未曾取得（臺灣高等法院96年度上字第
      1059號判決意旨參照）。查依兩造均不爭執之本院106年
      度重訴字第983號民事判決載：「系爭房屋於104年11月12
      日以買賣為原因登記為原告（即本件被告）所有，兩造（
      即本件被告與世達公司、杰林公司）於106年7月21日合意
      完成交屋」（見本院卷第64頁），足見被告於104年11月1
      2日即取得系爭房屋之所有權，為系爭房屋之所有權人，
      至被告雖於106年7月21日始與世達公司、杰林公司合意完
      成系爭房屋之交屋，參諸上揭說明，非為系爭房屋所有權
      之生效要件。次按所謂住戶，係指公寓大廈之區分所有權
      人、承租人或其他經區分所有權人同意而為專有部分之使
      用者或業經取得停車空間建築物所有權者，公寓大廈管理
      條例第3條第8款定有明文。被告既於104年11月12日起即
      取得系爭房屋之所有權，而為系爭房屋之所有權人，則其
      就系爭房屋自106年3月1日起至106年7月20日止之管理費
      ，共計27,498元，依前開說明，即有依住戶規約約定負繳
      納之責，至其辯稱系爭房屋交屋時間為106年7月21日，10
      6年7月20日以前之管理費應由世達公司、杰林公司繳納，
      並非由被告繳納云云，於法應屬無據，難以憑採。
　　2.又兩造對於系爭房屋106年3月份管理費已罹於5年時效消
      滅乙節，均不爭執，業如前述。而時效完成之效力，我國
      民法採取抗辯權發生主義，債務人得執以拒絕給付（最高
      法院110年度台上字第605號、第519號、第496號判決意旨
      參照）。準此，被告就系爭房屋106年3月份管理費部分，
      依法取得拒絕給付之抗辯權，職是原告請求被告給付系爭
      房屋106年4月份至7月20日之管理費19,999元（計算式：2
      7,498元÷110天×80天＝19,999元；元以下四捨五入），於
      法有據，應予准許，逾此範圍即請求被告給付系爭房屋10
      6年3月份管理費部分，則屬無據，不應准許。　
四、綜上所述，原告請求被告給付19,999元，及自起訴狀繕本送
    達翌日即111年7月28日（見本院卷第35頁）起至清償日止，
    按年息5%計算之利息，為有理由，應予准許，逾此部分之請
    求，則無理由，應予駁回。
五、本件為判決之基礎已臻明確，兩造其餘之攻擊或防禦方法及
    證據資料，自無逐一詳予論駁之必要，附此說明。
六、本件原告勝訴部分，係就民事訴訟法第436條之8適用小額訴
    訟程序所為被告敗訴之判決，依同法第436條之20規定，應
    依職權宣告假執行。並依同法第436條之23準用第436條第2
    項，適用同法第392條第2項規定，依職權宣告被告如預供擔
    保，得免為假執行。
七、訴訟費用負擔之依據：民事訴訟法第79條。本件訴訟費用額
    ，依後附計算書確定如主文所示金額。
中　　華　　民　　國　　111 　年　　10　　月　　25　　日
                  臺北簡易庭    法  官  詹慶堂
計算書：
項　　　　目      金　額（新臺幣）　　備    註
第一審裁判費   　 1,000元
合　　　　計　　　1,000元
上列正本係照原本作成。
如不服本判決，應於判決送達後20日內向本院提出上訴狀（須按
他造當事人之人數附繕本）。如委任律師提起上訴者，應一併繳
納上訴審裁判費。
中　　華　　民　　國　　111 　年　　10　　月　　25　　日
                                書記官  馬正道
附錄：
一、民事訴訟法第436條之24第2項：
　　對於小額程序之第一審裁判上訴或抗告，非以其違背法令為
    理由，不得為之。
二、民事訴訟法第436條之25：
　　上訴狀內應記載上訴理由，表明下列各款事項：
    ㈠原判決所違背之法令及其具體內容。
    ㈡依訴訟資料可認為原判決有違背法令之具體事實。
三、民事訴訟法第436條之32條第2項：
　　第438條至第445條、第448條至第450條、第454條、第455條
    、第459條、第462條、第463條、第468條、第469條第1款至
    第5款、第471條至第473 條及第475條第1項之規定，於小額
    事件之上訴程序準用之。